臺灣臺南地方法院刑事判決　　　　　　　100年度易字第810號
公　訴　人　臺灣臺南地方法院檢察署檢察官
被　　　告　張富祥
上列被告因竊盜案件，經檢察官提起公訴（100年度偵緝字第597
號），本院判決如下：
    主  文
張富祥意圖為自己不法之所有，而侵占遺失物，處罰金新臺幣壹
萬貳仟元，如易服勞役，以新臺幣壹仟元折算壹日。
    事  實
一、緣張富祥於民國100年1月15日晚上5、6時許，一時欠缺交通
    工具代步，見陳重佑所有於99年12月29日8時10分許在高雄
    市旗山區○○○街3號所失竊之車牌號碼AWQ-550號之機車，
    遭竊賊竊取後，拆去車牌另以紙板代替，遺置在高雄市旗山
    區○○○路多多龍電子遊戲場前，而離其本人之持有，竟一
    時心生貪念，意圖為自己不法之所有，以原本即插於該機車
    機車電門上而不知為何人所有，三角扳手磨銳尖端製成之螺
    絲起子（下稱螺絲起子）一把發動機車，將之騎回所居住之
    臺南市○○區○○里○○○街15號騎樓前停放而侵占之。嗣
    張富祥之子張志強於同日晚上發現居處外停放該來路不明未
    掛車牌之機車而報警，始查悉上情，並扣得螺絲起子一把。
二、案經臺南市政府警察局歸仁分局移請臺灣臺南地方法院檢察
    署檢察官偵查起訴。
    理  由
壹、關於證據能力之部分：
(一)、被告於警詢、偵查及本院準備及審理程序中所為之供述，均
    無證據顯示係出於強暴、脅迫、利誘、詐欺、疲勞訊問、違
    法羈押或其他不正之方法所得，亦無證據顯示係違反法定障
    礙事由經過期間不得訊問或告知義務之規定而為，依刑事訴
    訟法第156條第1項、第158條之2規定，應認為均有證據能力
    。
(二)、按被告以外之人於審判外之陳述，雖不符前四條之規定，而
    經當事人於審判程序同意作為證據，法院審酌該言詞陳述或
    書面陳述作成時之情況，認為適當者，亦得為證據，此刑事
    訴訟法第159條之5第1項定有明文。經查：本件被害人陳重
    佑、張志強警詢時所為之陳述及贓物認領保管單、失車查詢
    資料等，固分係屬被告以外之人於審判外之言詞及書面陳述
    ，惟被告就上開證據之證據能力於本院審理中，均未爭執，
    亦無事實顯示係公務員因違法蒐證所取得之證據，本院審酌
    該等供述證據作成時之情況，亦認為適於作為證據，依前開
    法條規定，應認為均具有證據能力。
(三)、至失竊照片則係以機械方式所留存之現場影像，非屬供述證
    據，核無傳聞法則之適用，且前揭證據均與本案具有關聯性
    ，而上開照片係經員警合法攝得，皆應認為具有證據能力。
(四)、此外，扣案之螺絲起子，被告於本院審理時亦未曾爭執其證
    據能力，復無事實顯示係公務員因違法蒐證所取得之證據，
    本院審酌該些物證作成時之情況，亦認為適於作為證據，亦
    應認為具有證據能力。
貳、實體部分：
一、經查被告就於上開時間、地點以原本即插於該機車機車電門
    上而不知為何人所有之螺絲起子發動車牌號碼AWQ-550號之
    機車，並將之騎回所居住之臺南市○○區○○里○○○街15
    號騎樓前停放，嗣經張志強發現而報警而查悉上情一節，並
    不否認，惟矢口否認有何不法所有之意圖，辯稱因發現上開
    機車已停放在電子遊戲場前多日，且見多人騎乘來來往往，
    認係無人所有而為供公眾騎乘之機車，且伊僅打算一時借用
    ，事後打算將之騎回現場，並無不法所有之意圖云云。經查
    車牌號碼AWQ-550號之機車確為被害人陳重佑所失竊，有陳
    重佑警訊筆錄、失竊機車照片、失車查詢資料、贓物認領保
    管單及扣案螺絲起子一把在卷可稽，而查現時各縣市政府，
    並無所謂供公眾騎乘機車之設置，且從卷附機車照片外觀觀
    之，該車車體大致完好，且足供被告將之遠從高雄騎回台南
    市歸仁區住處，足認性能良好，非係他人所棄置之報廢車輛
    。再者被告騎回AWQ-550號之機車時，原係停放在一電子遊
    戲場前之公共場所，已無車牌，且機車電門上插有螺絲起子
    一把，顯係機車竊賊所遺置之贓物，而應認屬脫離本人所持
    有之物。另被告將上開機車從高雄市旗山區騎回台南市歸仁
    區住處，跨越縣市，距離達數十公里，為被告所承認，亦足
    證被告非一時借用，而有不法所之意圖，其上開所辯，實不
    足採。
二、再查，本件被害人機車係於99年12月29日8時10分許在高雄
    市旗山區○○○街3號遭竊，距被告100年1月15日晚上5、6
    時許，自高雄市旗山區○○○路多多龍電子遊戲騎回住處，
    二者時、地均有相當之差距，而檢察官除舉出被告騎乘失竊
    機車之事證外，卷內所舉其他事證如被害人之指訴、證人張
    志強之證述及贓物認領保管單等，除認被害人機車確有失竊
    外，並不足證明下手行竊者為被告。復按竊盜罪與侵占遺失
    物罪，兩者主觀上均有意圖為自己不法所有之故意，客觀上
    亦同有將非本人所有之物而據為所有之外觀，故單從行為人
    處分贓物之行為如騎乘贓車之事實，尚難區辨行為人究犯何
    罪。然竊盜罪乃在破壞所有人之持有法益，故竊盜罪之客體
    ，須為他人現時持有支配中之物，故若機車係盜贓後為竊賊
    所遺置，而脫離被害人所持有，行為人再騎走該車時，因被
    害人之持有狀態原已遭破壞，該機車已屬無人支配占有而為
    脫離本人所持有之物，是行為人再將之占為己有，即難認該
    當竊盜罪之構成要件，而應論以侵占脫離本人持有之物罪，
    從而被告於上開時點，將竊贓所遺置之車牌號碼AWQ- 550號
    之機車騎回，所為無從認係犯刑法第320條之竊盜罪，附此
    敘明。
三、綜上所查，本案事證已臻明確，被告犯行，洵堪認定。
四、核被告張富祥所為，係犯刑法第337條之侵占遺失物罪。公
    訴人認係犯刑法第320條之竊盜罪，尚有誤會，惟其社會基
    本事實相同，爰依法變更起訴法條。扣案之螺絲起子一把，
    並非被告所有，無從依法宣告沒收，併此敘明。爰審酌被告
    已有竊佔前科，不知潔身自愛，具國中之學歷，身為連鎖自
    助餐之老闆，月入數十萬，竟貪圖小利，犯後未能坦認犯行
    ，並其所侵占機車價值等一切情狀，量處如主文所示之刑，
    並諭知易服勞役之折算標準。
據上論斷，應依刑事訴訟法第299條第1項前段、第300條，刑法
第337條、第42條第3項前段，刑法施行法第1條之1第1項、第2項
前段，判決如主文。
本案經檢察官許華偉到庭執行職務
中    華    民    國  100    年    8    月    24      日
                  刑事第四庭    法  官  鄧希賢
以上正本證明與原本無異。
如不服本判決應於收受本判後10日內向本院提出上訴書狀，並應
敘述具體理由。其未敘述上訴理由者，應於上訴期間屆滿後20日
內向本院補提理由書狀（均須按他造當事人之人數附繕本）「切
勿逕送上級法院」。
                                書記官  黃秋萍
中    華    民    國  100    年    8    月    24      日
附錄法條
中華民國刑法第337條
（侵占遺失物罪）
意圖為自己或第三人不法之所有，而侵占遺失物、漂流物或其他
離本人所持有之物者，處 5 百元以下罰金。